最高法院刑事判決　　　　　　　　　　　　　　　八十七年度台上字第三五二二號
　　上訴人　台灣高等法院高雄分院檢察署檢察官
　　被　告　甲○○
右上訴人因被告偽造有價證券案件，不服台灣高等法院高雄分院中華民國八十七年七
月二十一日第二審更審判決（八十六年度重上更(四)字第四一號，起訴案號：台灣高雄
地方法院檢察署八十一年度偵字第一一九五號、偵緝字第三六二號），提起上訴，本
院判決如左：
    主  文
原判決撤銷，發回台灣高等法院高雄分院。
    理  由
本件原判決以公訴意旨略稱：被告甲○○與謝金祥（經判決無罪確定）楊瑞雄、洪朝
木（以上二人由檢察官通緝中）楊逸群、黃源（該二人另案審理中）及原為高雄區中
小企業銀行九如分行（下稱高企九如分行）票據交換員林榜興（經判處罪刑確定）共
同意圖為自己不法之所有，於民國七十九年元月間，在高雄縣鳳山市○○路二一三號
謝金祥所開設百齡鋁門窗店，多次共同謀議後，於七十九年二月間某日上午七時許，
由林榜興利用在銀行值班之際，開門讓楊逸群、洪朝木、黃源進入高企九如分行竊取
該行空白支票簿一本（五十張）後，復共同意圖供行使之用，由林榜興提供該行甲存
戶永隆起重機股份有限公司負責人張永隆帳號七十一號等資料，供楊逸群等人將其中
票號0000000號、0000000號、0000000號、0000000號
、0000000號、0000000號、另一張票號不詳等七張支票，偽填面額均
為新台幣（下同）七百五十萬元，並偽造「永隆起重機股份有限公司」及「張永隆」
印章各一枚蓋於上開七張支票發票人欄，持交林榜興於七十九年二月二十日，分別存
入其於同年二月十六日、二月十七日、二月二十日在台灣中小企業銀行鳳山分行（下
稱台企鳳山分行）、華南商業銀行鳳山分行（下稱華銀鳳山分行）、台灣土地銀行鳳
山分行（下稱土銀鳳山分行）、台灣銀行鳳山分行（下稱台銀鳳山分行）、第一商業
銀行鳳山分行（下稱一銀鳳山分行）、高雄縣鳳山市農會（下稱鳳山市農會）、彰化
商業銀行鳳山分行（下稱彰銀鳳山分行）等七家銀行開設之活期儲蓄存款帳戶委託代
收。是日上開七家銀行將該七張支票分別轉至高雄市票據交換所與高企九如分行交換
票據，林榜興竟利用其為該行票據交換員職務之機會，抽出渠等所偽造之七張支票予
以隱匿，並將此不實之事項，虛偽登載於其業務上作成之「聯行往來支出傳票」上，
使該行九如分行經辦支票存款之業務員張簡碧玉不知有該七張偽造之支票，無從為退
票之處理，足以生損害於高企九如分行。嗣上述七家銀行因未接獲該七張支票之退票
理由單，誤為已兌付，如數將支票面額存入林榜興帳戶，翌日（二月二十一日）林榜
興即與楊逸群、甲○○、楊瑞雄、洪朝木等人共同前往該七家銀行提領現款，計向台
企鳳山分行領取七百四十萬元、華銀鳳山分行領取七百四十萬元、土銀鳳山分行領取
七百四十萬元、台銀鳳山分行領取七百四十五萬元、一銀鳳山分行領取七百四十萬元
、鳳山市農會領取七百四十萬元，共計領取四千四百四十五萬元，彰銀鳳山分行則未
及提領即逃匿，其餘四十二張空白支票，由楊逸群將其中四十張支票以塑膠袋裝妥，
棄置高企九如分行後側抽水馬達旁，再以電話通知該行人員前往拾取，因認被告犯有
刑法第三百二十條第一項竊盜，及同法第二百零一條第一項偽造有價證券罪嫌等情。
經原審審理結果，認不能證明被告犯罪，乃撤銷第一審關於被告部分科刑之判決，改
判諭知被告無罪，固非無見。
惟查：(一)、按證人之陳述有部分前後不符，究竟何者為可採，法院仍得本其自由心證
予以斟酌，非謂一有不符或矛盾，即應認其全部均為不可採信。又審理事實之法院對
於被告有利及不利之證據，應一律注意，詳為調查，綜合全案證據資料，本於經驗法
則以定其取捨，並將取捨證據及得心證之理由於判決內詳為說明。故證據雖已調查，
而尚有其他部分並未調查，仍難遽為被告有利或不利之認定，苟非調查之途徑已窮，
而被告之犯罪嫌疑仍屬不能證明，要難遽為無罪之判斷，如有應調查之證據未予調查
率行判決，或援引有利於被告之證據而為被告有利之認定，對於不利之證據不足採取
之理由，未予說明，即屬理由不備之違法。查證人林榜興於原審重上更(四)字案審理中
固稱不清楚被告甲○○是否參與前開犯罪，以前之供述很多係其猜測之語云云。然林
榜興於調查局訊問、檢察官偵查、一審及原審法院重上更(四)字案之前審審理中均指證
被告有前揭犯行。又案發後，林榜興逃亡時，被告曾與林榜興同住達四、五個月之久
，已據林榜興供明，且為被告所供承（見原審法院上更(二)字卷第三八、三九頁），被
告於原審之前審陳述上訴意旨時稱：「判太重」（見上訴字卷第三○頁背面），被告
如未犯罪，何以與林榜興一起逃亡﹖又何以稱「判太重」﹖究竟實情如何﹖原審未遑
作進一步之調查，又對此不利於被告之證據，未述其不足信之理由，遽以除共犯林
榜興之供述外，並無其他直接證據足資證明被告確有參與本件犯行，而諭知被告無罪
，非但審理猶有未盡，抑且判決理由欠備，自有可議。(二)、證人張國隆於調查局南部
地區機動工作組調查時證稱：七十九年二月二十三日起甲○○、洪朝木、楊瑞雄、楊
逸群、林慕德、綽號「阿瘦」等人至其板橋住處住宿，同年月二十五日林榜興亦住進
其家，林榜興住進其家後連續三天均足不出戶，由甲○○、洪朝木陪同，當時楊瑞雄
等人問其能否找到漁船，因不知渠等目的為何，為其拒絕，三天後才全部離去。七十
九年四月間，林榜興至其住處，要其陪同至嘉義找洪朝文、甲○○拿回存放彼等手中
之一千四百萬元，到嘉義後，由綽號「阿添」者出面與林榜興談判。甲○○及洪朝木
曾私下向其提及楊瑞雄、楊逸群曾與他們商議要將林榜興滅口，惟甲○○、洪朝木不
同意等語（見偵字第一三三九六號影印卷第三三、三四頁）。上開證言如果無訛，則
被告是否未參與本件犯行，即非無研求餘地。究竟實情為何﹖原審未進一步詳查究明
，又未明上述證言不足信之理由，亦有未合。檢察官上訴意旨指摘原判決違背法令
，尚非全無理由，應認仍有發回更審之原因。至竊盜部分依審判不可分原則，應併予
發回。
據上論結，應依刑事訴訟法第三百九十七條、第四百零一條，判決如主文。
中      華      民      國    八十七    年      十      月    二十二    日
                              最高法院刑事第七庭
                                  審判長法官  董  明  霈
                                        法官  丁  錦  清
                                        法官  賴  忠  星
                                        法官  林  茂  雄
                                        法官  王  居  財
      右正本證明與原本無異
                                              書  記  官
中      華      民      國    八十七    年      十      月    二十七    日
